臺灣高等法院刑事判決　　　　　　　　96年度上訴字第2980號
上　訴　人
即　被　告　乙○○
選任辯護人　黃英豪律師
上列上訴人因槍砲彈藥刀械管制條例案件，不服臺灣基隆地方法
院96年度訴字第286號，中華民國96年6月12日第一審判決（起訴
案號：臺灣基隆地方法院檢察署96年度偵字第1267號），提起上
訴，本院判決如下：
    主  文
原判決撤銷。
乙○○未經許可，持有可發射子彈具有殺傷力之改造手槍，累犯
，處有期徒刑壹年捌月，併科罰金新臺幣萬元，罰金如易服勞
役，以新臺幣壹仟元折算壹日。減為有期徒刑拾月，併科罰金新
臺幣壹萬伍仟元，罰金如易服勞役，以新臺幣壹仟元折算壹日。
扣案之仿BERETTA廠92FS型半自動改造手槍壹把（含彈匣壹個，
槍枝管制編號：0000000000號）沒收。
    事  實
一、乙○○曾於民國89年間因竊盜、贓物案件，經原審法院各判
    處有期徒刑9月、4月，定應執行有期徒刑1年，其中贓物部
    分嗣經本院駁回上訴確定，竊盜部分則由本院撤銷改判有期
    徒刑1年2月確定，嗣兩案經法院定應執行有期徒刑1年5月；
    又於同年間因違反毒品危害防制條例案件，經原審法院判處
    有期徒刑1年確定，並與上述應執行刑接續執行，於91年9月
    10日假釋出監，並於92年2月24日假釋期滿未經撤銷假釋，
    其未執行之刑以已執行論而執行完畢。詎其猶不知悔改，明
    知可發射金屬子彈具有殺傷力之改造手槍及子彈，係屬槍砲
    彈藥刀械管制條例所列管之槍枝及彈藥，非經中央主管機關
    內政部許可，不得持有，竟為防身之用，即基於持有可發射
    子彈具有殺傷力之改造手槍及子彈之犯意，於95年6月間某
    日，在基隆市○○路國際百貨前，未經許可，收受黃宁鑫（
    黃宁鑫涉案部分，由原審法院另案審理）所交付具有殺傷力
    仿BERETTA廠92FS型半自動手槍製造之槍枝，換裝土造金屬
    槍管而成之改造手槍乙支（含彈匣1個、槍枝管制編號00000
    00000號）及口徑9mm之制式子彈2顆，並於收受後非法持有
    之。嗣於96年2月7日上午10時許，為警持搜索票至基隆市○
    ○街201號新好景汽車旅館807號房執行另案搜索毒品勤務時
    ，主動向警方自首其持有上述改造槍枝及制式子彈，並報繳
    放置於停放在前揭汽車旅館前之車牌號碼DP–8567號自用小
    客車後置物箱內之上述改造槍枝1支（含彈匣1個）及制式子
    彈2顆，而悉上情。
二、案經基隆市警察局第四分局報告臺灣基隆地方法院檢察署檢
    察官偵查起訴。
    理  由
一、證據能力方面：
    本案所引下列文書證據（即基隆市警察局槍枝初步檢視報告
    表、內政部警政署刑事警察局槍彈鑑定書），雖係被告以外
    之人於審判外之書面陳述，惟公訴人、被告及其辯護人於原
    審法院審理調查證據時，知悉此情形，而均未於言詞辯論終
    結前聲明異議，本院審酌該等書面陳述作成時之情況，亦無
    不適宜作為證據之情形，依刑事訴訟法第159條之5第2項規
    定，自有證據能力。又扣案之改造手槍1支（含彈匣1個）及
    制式子彈2顆，乃警方經被告同意執行搜索扣押而得，有基
    隆市警察局第四分局搜索、扣押筆錄在卷可稽，此公務員依
    法定程序取得之證物，自有證據能力，合先敘明。
二、認定事實所憑之證據
　　前揭事實，迭據被告乙○○於原審偵審及本院審理時坦承不
    諱，且有改造手槍1枝（含彈匣1個，槍枝管制編號：000000
    0000號）及制式子彈2顆扣案可證。而扣案之槍枝及子彈，
    經警方初步檢視結果，槍枝大部結構完整、槍管暢通、具擊
    發機構，並可發揮功能，認係管制槍枝可能性較大，有基隆
    市警察局槍枝初步檢視報告表及照片8張在卷可按（見偵查
    卷第13至18頁），再送請內政部警政署刑事警察局鑑定，其
    鑑定結果為「一、送驗制式手槍壹枝，係仿BERETTA廠92FS
    型半自動手槍所製造之槍枝，換裝土造金屬槍管而成之改造
    手槍，機械性能良好，可擊發適用子彈，認具殺傷力。二、
    送鑑子彈貳顆，均認係口徑9mm之制式子彈，經檢視，彈底
    均具撞擊痕跡，經實際試射結果，均可擊發，認具殺傷力」
    等情，有該局96年3月3日刑鑑字第0960024367號槍彈鑑定書
    及所附相片6張在卷可稽（見偵查卷第76至78頁），此外，
    復有查獲現場照片3張附卷可按（見偵查卷第36至37頁），
    堪認被告上開自白與事實相符，應可採信。本案事證明確，
    被告未經許可，持有具殺傷力之改造槍枝及子彈之犯行，堪
    可認定，應依法論科。
三、論罪科刑
    (一)核被告所為，係犯槍砲彈藥刀械管制條例第8條第4項之未
      經許可持有可發射子彈具有殺傷力槍枝罪及同條例第12條
      第4項之未經許可持有子彈罪。被告持有槍枝及子彈之行
      為，雖係自95年6月間某日起至96年2月7日被查獲止，然
      因此部分之犯罪，具有行為繼續之性質，為繼續犯，應論
      以單純一罪，故無須針對刑法修正部分另為新舊法之比較
      適用。
    (二)被告以一行為同時持有前揭改造手槍及制式子彈，係一行
      為觸犯數罪名，為想像競合犯，應依刑法第55條規定，從
      一重之未經許可持有可發射子彈具有殺傷力槍枝罪論處。
      又被告曾受前揭事實欄所載有期徒刑之科刑及執行完畢情
      形，有本院被告全國前案紀錄表在卷可按，其於執行完畢
      後5年內故意再犯本件最重本刑為有期徒刑以上之罪，為
      累犯，應依刑法第47條第1項之規定加重其刑。
    (三)按犯本條例之罪自首，並報繳其持有之全部槍砲、彈藥、
      刀械者，減輕或免除其刑，槍砲彈藥刀械管制條例第18條
      第1項定有明文。查本案係警方因執行另案毒品搜索時，
      經被告主動告知另行持有槍彈及槍彈放置處所，而在被告
      汽車後車廂內扣得前揭改造手槍1支及子彈2顆，在被告尚
      未供出持有槍彈前，警方並未掌握被告持有槍彈之線索等
      情，業據證人即本案查獲員警黃永茂、陳道源於原審法院
      審理時結證明確（見原審法院96年5月29日審判筆錄），
      本院傳訊證人即參與查獲本案之警員甲○○亦結證為相同
      之證述，故被告顯有自首持有扣案具有殺傷力改造手槍及
      子彈，並報繳其持有之全部槍枝、子彈之情事，爰依前揭
      規定，減輕其刑。被告行為後，中華民國96年罪犯減刑條
      例業於96年7月16日施行，依該條例第6條規定，對於第3
      條規定不予減刑而未發覺之罪，於本條例施行前至施行之
      日起三個月內自首而受裁判者，依第2條第1項規定予以減
      刑。被告所為合於上開減刑條例之規定，自應依法予以減
      刑，並依法先加後遞減之。另按槍砲彈藥刀械管制條例第
      18 條第1項係規定自首之情形，並依其是否已將槍械、彈
      藥移轉他人持有，而分別規定：未經移轉持有者，應報繳
      其持有之全部槍械、彈藥；已移轉持有者，應據實供述全
      部槍械、彈藥之來源或去向，並因而查獲，始能減免其刑
      。第4項係規定自白之情形，必須於偵查或審判中自白，
      並供述全部槍械、彈藥之來源及去向，因而查獲或因而防
      止重大危害治安事件之發生者，始能減免其刑。第4項既
      謂「並」供述全部槍砲、彈藥、刀械之來源「及」「去向
      」，自係指已將槍械、彈藥移轉與他人持有之情形而言，
      不包括仍為自己持有之情形在內，此觀同條第1項後段係
      指已移轉他人持有之情形始有「去向」可明。是本案被告
      雖供出其持有槍、彈之來源者係黃宁鑫，黃宁鑫並經檢察
      官依槍砲彈藥刀械管制條例第8條第2項及第12條第2項之
      罪提起公訴，有臺灣基隆地方法院檢察署檢察官96年度偵
      字第1655號起訴書1份在卷可按，然本案被告尚持有扣案
      之槍、彈，且屬前揭第18條第1項自首並報繳持有之全部
      槍、彈之情形，自無同條例第18條第4項減免其刑規定之
      適用。被告選任辯護人辯稱被告應依第18條第4項規定減
      免其刑，自屬無據。
    (四)再按刑法第59條之酌量減輕其刑，必須犯罪另有特殊之原
      因與環境等等，在客觀上足以引起一般同情，認為即予宣
      告法定低度刑期尤嫌過重者，始有其適用（最高法院45年
      臺上字第1165號判例意旨參照），至犯罪行為人之生活狀
      況、犯罪所生危害多寡、犯後態度良好，僅可為法定刑內
      從輕科刑之標準，尚不得據為刑法第59條酌量減輕之理由
      。查本件被告係因從事土地買賣，為防身之用而收受扣案
      之槍枝及子彈，業據被告於偵訊時供述甚明（見偵查卷第
      54頁），其犯罪之原因與環境在客觀上並無堪資憫恕可言
      ，辯護人以被告之家庭狀況（上有高堂父母需服侍，下有
      四名子女需扶養）請求本院依刑法第59條規定予以酌減，
      尚屬無據。
四、原審因而予以論罪科刑，固非無見。惟查被告所為，合於上
    開減刑條例之規定，原判決未及減刑，自有未洽。被告上訴
    請求依刑法第59條規定酌減其刑，雖核無理由，惟原判決既
    有可議，自應由本院將之撤銷改判。爰審酌被告之素行非佳
    ，明知具殺傷力之槍枝及子彈危害社會甚鉅，竟擁槍自重，
    對社會治安危害程度非微，惟審酌其持有槍、彈之期間非長
    ，並未持用上開槍、彈另犯其他罪行，暨其犯後自首，並報
    繳持有全部槍、彈，犯後態度良好等一切情狀，量處有期徒
    刑壹年捌月，併科罰金新臺幣萬元，減為有期徒刑拾月，
    併科罰金新臺幣壹萬伍仟元，並就罰金部分諭知易服勞役之
    折算標準以新臺幣壹仟元折算一日，以示懲儆。扣案之上開
    改造手槍（含彈匣1個，槍枝管制編號：0000000000號）1枝
    ，屬違禁物，應依刑法第38條第1項第1款之規定，宣告沒收
    ；另扣案可擊發具有殺傷力之制式子彈2顆，業經試射而不
    具子彈之外形及功能，而不具殺傷力，非屬違禁物，自無庸
    宣告沒收。
據上論斷，應依刑事訴訟法第369條第1項前段、第364條、第299
條第1項前段，槍砲彈藥刀械管制條例第8條第4項、第12條第4項
、第18條第1項，刑法第11條前段、第55條、第47條第1項、第42
條第3項、第38條第1項第1款，中華民國96年罪犯減刑條例第6條
、第2條第1項第3款、第7條，判決如主文。
本案經檢察官鄭富銘到庭執行職務。
中　　華　　民　　國　　96　　年　　8 　　月　　28　　日
　　　　　　　　　刑事第十二庭審判長法　官   蔡永昌
　　　　　　　　　　　　　　　　　　法　官   王梅英
　　　　　　　　　　　　　　　　　　法　官   陳榮和
以上正本證明與原本無異。
如不服本判決，應於收受送達後十日內向本院提出上訴書狀，其
未敘述上訴之理由者並得於提起上訴後十日內向本院補提理由書
（均須按他造當事人之人數附繕本）。
                                    書記官   林吟玲
中　　華　　民　　國　　96　　年　　8 　　月　　29　　日
附錄本案論罪科刑法條全文：
槍砲彈藥刀械管制條例第8條第4項
未經許可，持有、寄藏或意圖販賣而陳列第一項所列槍枝者，處
三年以上十年以下有期徒刑，併科新臺幣七百萬元以下罰金。
槍砲彈藥刀械管制條例第12條第4項
未經許可，持有、寄藏或意圖販賣而陳列子彈者，處五年以下有
期徒刑，併科新台幣三百萬元以下罰金。
